【裁判字號】    88,易,167
【裁判日期】    890420
【裁判案由】    詐欺等
【裁判全文】
臺灣臺南地方法院刑事判決                          八十八年度易字第一六七號
    公  訴  人  臺灣台南地方法院檢察署檢察官
    被      告  乙○○
    選任辯護人  林瑞成
    被      告  丙○○
右列被告等因詐欺等案件，經檢察官提起公訴（八十七年度偵字第一０六一二號），
本院判決如左：
    主  文
乙○○共同連續意圖為自己不法之所有，以詐術使人將本人之物交付，處有期徒刑貳
年。
丙○○共同連續意圖為自己不法之所有，以詐術使人將本人之物交付，處有期徒刑貳
年。
    事  實
一、乙○○明知自己未取得合法醫師資格，不得從事醫療行為，竟先於民國八十年四
    月二日要求丙○○向台南市政府衛生局申請「大東診所」之開業執照，以幫助其
    在臺南市○○路○段一六三號經營「大東診所」，並自民國八十四年三月間起，
    以每月新臺幣（下同）五萬元予丙○○，由其充當人頭擔任該診所之名義上醫師
    ，並自八十四年三月一日起推由丙○○代表「大東診所」與中央健康保險局（下
    稱健保局）簽訂「全民健康保險特約醫事服務機構合約」承辦全民健康保險特約
    醫療業務，由乙○○在該診所為病患從事看診、開處分之醫療行為，二人並基於
    意圖為自己或他人不法所有之概括犯意聯絡，以留置健保卡預為蓋用或一次蓋用
    多格等方式，持之向健保局請領健保費用，致健保局陷於錯誤，迄八十七年七月
    間止，共計支付二千七百九十八萬一千六百元。嗣於八十七年二月十六日二十一
    時許，經臺灣台南地方法院檢察署檢察官在上址搜扣得門診記錄四十份、健保卡
    四張、兒童健康手冊四本、處方箋十八張及看診記錄簿一本等。
二、案經健保局南區分局告發台灣台南地方法院檢察署檢察官偵查起訴。
    理  由
一、訊據被告乙○○、丙○○二人矢口否認有上開犯行，辯稱確由被告丙○○執行醫
    療行為，被告乙○○辯稱將上開建物租與被告丙○○，並在該處打掃及處理雜務
    云云；被告丙○○則辯稱：如伊不在診所，則以電話問診為之云云。惟查：被告
    乙○○既已為病患為針劑注射，即已屬從事醫療行為無訛。該診所之護士姚欣貝
    亦證稱：如丙○○不在診所，即由乙○○為病患看診，診所有將健保卡一次蓋用
    多格之情形等語。另病患戊○○、庚○○、子○○、丁○○、丑○○、己○○、
    癸○○、謝鈴玉、壬○○○、辛○○等人於甲○○○○南區分局業務訪查時均明
    確陳稱係由被告乙○○看診無訛，此有該訪問紀錄在卷可稽，且證人己○○於本
    院審理時亦明確證稱：「是由高太太為我診療、處方，我去該診所時並沒有看到
    外省籍老醫師。」等語在卷，有本院八十八年八月三十日審理筆錄在卷可稽。此
    外，復有「大東診所」之開業執照一紙、「全民健康保險特約醫事服務機構合約
    」二紙、門診記錄四十份、健保卡四張、兒童健康手冊四本、處方箋十八張及看
    診記錄簿一本、錄影帶三卷，扣按可稽，被告二人犯行，均堪予認定。
二、核被告乙○○未取得合法醫師資格，則其為病患診察疾病、打針及開藥之行為等
    醫療行為，屬擅自執行醫師之醫療業務，核其所為，係犯醫師法第二十八條第一
    項前段之未取得合法醫師資格擅自執行醫療業務罪。另按醫師法第二十八條第一
    項前段無照行醫罪，以未具有合法醫師資格，為犯罪構成要件之一，並非因身分
    或其他特定關係而成立之犯罪，苟有合格醫師與無照行醫者共同實施，該合格醫
    師尚不能成立醫師法第廿八條第一項前段無照行醫罪之共同正犯，有最高法院七
    十二年台上字第一一九五號、八十六年度台非字第二一四號判決足資參照。惟此
    種情形有合法醫師資格者，應得視情形成立「幫助」他人無照行醫罪。核被告被
    告丙○○與未取得合法醫師資格之被告乙○○，違法從事醫療行為等行為，係犯
    刑法第三十條第一項、醫師法第二十八條第一項前段之幫助未取得合法醫師資格
    擅自執行醫療業務罪，公訴人認被告丙○○共犯醫師法第二十八條第一項前段之
    罪尚有未洽，附此敘明。又被告二人以留置健保卡預為蓋用或一次蓋用多格等方
    法，向甲○○○○請領醫療給付，係犯刑法第三百三十九條第一項之詐欺罪。被
    告二人就上開詐欺犯行間，有犯意之聯絡及行為之分擔，均為共同正犯。又被告
    二人先後多次詐欺取財之犯行，時間緊密，犯罪構成要件相同，顯係基於概括之
    犯意反覆為之，均為連續犯，應依刑法第五十六條之規定，以一罪論並加重其刑
    ；被告乙○○所犯醫師法第二十八條第一項前段之未取得合法醫師資格擅自執行
    醫療業務罪及詐欺罪間；被告丙○○所犯幫助醫師法第二十八條第一項前段之未
    取得合法醫師資格擅自執行醫療業務罪及詐欺罪間，均有方法結果之牽連關係，
    應各依刑法第五十五條之規定均從一重之詐欺取財罪處斷。爰審酌被告二人為貪
    圖私利、罔國民身體之健康而從事醫療行為，及其等犯罪期間之長短，等一切情
    狀，公訴人雖就被告乙○○部分求刑四年，則稍嫌過重，爰各量處如主文所示之
    刑，以資懲儆。
據上論斷，應依刑事訴訟法第二百九十九條第一項前段、醫師法第二十八條第一項前
段，刑法第十一條前段，第二十八條、第五十六條、三百三十九條第一項、第五十五
條、第三十條，罰金罰鍰提高標準條例第一條前段，判決如主文。
本案經檢察官簡光昌到庭執行職務。
中    華    民    國      八十九      年      四      月        二十    日
                                  臺灣臺南地方法院刑事第二庭
                                      法  官      鄧  希  賢
右正本證明與原本無異。
如不服本判決，應於判決送達後十日內向本院提出上訴狀( 應附繕本 )。
                                      書記官      陳  美  蓉
中    華    民    國      八十九      年      四      月        二十    日


司法院資訊處製作；財團法人民間司法改革基金會備份。
